【裁判字號】    99,易,22
【裁判日期】    990331
【裁判案由】    詐欺
【裁判全文】
臺灣高雄地方法院刑事判決                99年度易字第22號
公  訴  人  臺灣高雄地方法院檢察署檢察官
被      告  甲○○
上列被告因詐欺案件，經檢察官提起公訴（98年度偵緝字第238
9號），本院判決如下：
    主  文
甲○○意圖為自己不法之所有，以詐術使人將本人之物交付，處
有期徒刑肆月，如易科罰金，以新臺幣壹仟元折算壹日。
    事  實
一、甲○○明知己非「建逸生物科技有限公司」（下稱建逸公司
    ）負責人，亦非里長之子，趁「力能國際有限公司」（下稱
    力能公司）為推廣其公司產品，有意委託他人與公家機關商
    談合作事宜之際，竟基於為自己不法所有之意圖，於民國97
    年11月間經友人介紹，認識力能公司之負責人乙○○、總經
    理蔡瑞娟、股東鄒永光，於同年月20日，在高雄市苓雅區○
    ○○路12號9 樓，乙○○等3 人與其洽談相關合作事宜時，
    向其等佯稱：「其為建逸公司負責人，且為里長之子，政商
    關係良好，可透過關係介紹力能公司至公家機關、學校做生
    意，但需要新臺幣（下同）5 萬元，2 個禮拜若未達成目的
    時，就退費」云云，並提出印有其為建逸公司董事長之名片
    ，取信乙○○等3 人其有相當之身分地位，以此方式施以詐
    術致乙○○陷於錯誤，於同日代表力能公司交付甲○○5 萬
    元，並於同月28日簽訂「T8轉T5省電燈管合作計畫備忘錄」
    。迨2 個禮拜後，於同年12月9 日蔡瑞娟復向甲○○詢問進
    度，甲○○再向其誆稱：「某學校校長、老師需要購買產品
    ，但要先收取佣金，大約30萬元」云云，以此方式接續施以
    詐術，經乙○○、蔡瑞娟、鄒永光等人討論後發覺有異未依
    約交付而未得逞。嗣乙○○等3 人決定與甲○○終止合作關
    係，並追討給付之5 萬元時，甲○○已聯絡無著，始知受騙
    。
二、案經力能公司訴由臺灣高雄地方法院檢察署檢察官偵查起訴
    。
    理  由
壹、證據能力部分：
    按被告以外之人於審判外之言詞或書面陳述，除法律有規定
    者外，不得作為證據。又被告以外之人於審判外之陳述，雖
    不符前4 條之規定，而經當事人於審判程序同意作為證據，
    法院審酌該言詞陳述或書面陳述作成時之情況，認為適當者
    ，亦得為證據，刑事訴訟法第159 條第1 項、第159 條之5
    第1 項分別定有明文。查本案認定事實所引用之卷證資料，
    除原已符同法第159 條之1 至第159 條之4 規定、及法律另
    有規定等傳聞法則例外規定，而得作為證據外，其餘卷證資
    料，並無證據證明係公務員違背法定程序所取得，檢察官及
    被告於審判程序中復均同意作為認定本件犯罪事實之證據，
    且本院審酌前揭陳述作成時之情況，並無違法取證之瑕疵，
    亦認以之作為證據為適當，是本件有關被告以外之人於審判
    外之言詞或書面陳述等供述證據，依前揭法條意旨，自均得
    為證據。
貳、實體部分：
一、訊據被告固坦認於前揭時、地，向力能公司董事長乙○○收
    取5 萬元及交付名片，惟矢口否認有何詐欺犯行，辯稱：吳
    梓偉是建逸公司老闆，當時是吳梓偉介紹其是建逸公司負責
    人，其當場有跟力能公司人員說其非建逸公司負責人，其僅
    是員工，當時吳梓偉與力能公司談話，是吳梓偉叫其代收5
    萬元，其未說其係建逸公司董事長，或是里長之子，未注意
    其名片上之文字云云。經查：
（一）被告於前揭時、地向力能公司乙○○、蔡瑞娟及鄒永光等
      3 人稱：「其為建逸公司負責人，且為里長之子，政商關
      係良好，可透過關係介紹力能公司至公家機關、學校做生
      意，但需要5 萬元，2 個禮拜若未達成目的時，就退費」
      云云，並提出印有其為建逸公司董事長之名片，乙○○旋
      於同日代表力能公司交付被告5 萬元，並於同月28日簽訂
      「T8轉T5省電燈管合作計畫備忘錄」。迨2 個禮拜後，於
      同年12月9 日蔡瑞娟復向被告詢問進度，被告再向其稱：
      「某學校校長、老師需要這個產品，但要先收取佣金，大
      約30萬元」云云，惟經乙○○、蔡瑞娟、鄒永光等人討論
      後發覺有異而未依約交付前揭款項一節，業據證人乙○○
      於偵訊及本院審理時結證在卷（見98年度他字第2643號卷
      ，下稱偵卷一，第12至13頁；98年度偵緝字第2389號卷，
      下稱偵卷二，第36至37頁；本院卷第32至36頁），核與證
      人蔡瑞娟、鄒永光於偵訊時之證述若合符節（見偵卷一第
      20至22頁、偵卷二第37至39頁），被告亦坦認向力能公司
      董事長乙○○收取5 萬元及交付名片等情（見偵卷二第28
      頁、本院卷第31、41頁），並有收據、T8轉T5省電燈管合
      作計畫備忘錄、被告名片影本各1 紙在卷可佐（見偵卷一
      第5 至8 頁），上揭事實，自堪認定。
（二）觀之被告提出與證人乙○○等3 人之名片上載：「建逸生
      物科技有限公司董事長甲○○；地址：高雄市苓雅區○○
      ○路12號9F；統一編號：00000000」等語，有名片影本1
      紙在卷可參（見本院卷第46頁），惟建逸公司董事長係「
      黃蘇枝楚」，設址於「高雄市前鎮區○○○路40號1 樓」
      ，公司統一編號為「00000000」一節，有建逸公司歷次設
      立登記表、營業稅稅籍資料查詢作業影本各2 份在卷可稽
      （見本院卷第11至12頁、第17至20頁），而被告亦自承其
      非建逸公司董事長等語（見偵卷二第27頁），足見被告確
      非建逸公司之董事長，且被告前揭名片上載有關建逸公司
      相關登記事項均係子虛。又被告非里長之子一節，被告亦
      不否認，益見被告確無相當之社會身份地位，是其所稱「
      政商關係良好，可透過關係介紹力能公司至公家機關、學
      校做生意」云云，顯非實在，則被告復稱：「某學校校長
      、老師需要購買產品，但要先收取佣金，大約30萬元」云
      云，自難憑信。參酌被告明知其既非建逸公司董事長，亦
      非里長之子，卻提出前揭不實記載之名片、於前揭備忘錄
      上「建逸公司負責人」欄上簽名（詳後述，見偵卷一第7
      頁），向力能公司乙○○等3 人佯稱前揭事項，且其向力
      能公司收取5 萬元後，迄今均未償還該筆款項等情以觀，
      顯見被告向力能公司乙○○等3 人傳遞與事實不符之資訊
      ，使其等陷於錯誤，並進而代表告訴人力能公司交付前揭
      財物，是被告主觀上有不法所有之意圖，客觀上有向告訴
      人力能公司施以詐術之犯行甚明。
（三）被告雖以前詞置辯，惟查：
    1.被告前於偵訊時供稱：其當場有跟力能公司人員說其非建
      逸公司負責人，其僅是員工，其僅擔任業務云云；後於本
      院審理時則改稱：其僅告知力能公司人員係副董事長云云
      ，前者供述其僅為建逸公司一般員工，後者則供述其為建
      逸公司決策性人員，前後供述非一，顯悖常情，自難盡信
      。
    2.況稽之卷附建逸公司與力能公司簽署之「T8轉T5省電燈管
      合作計畫備忘錄」之「建逸公司負責人」欄上被告「甲○
      ○」之筆跡（見偵卷一第7 頁），與被告歷次庭載己名之
      筆畫、勾勒、筆順均相仿等情，有歷次筆錄3 份在卷可按
      （見偵卷二第21、28頁、本院審易卷第22頁），證人乙○
      ○亦於偵訊時結證稱：備忘錄是被告當場簽名的等語（見
      偵卷二第37頁），足見被告確以「建逸公司負責人」之姿
      出面與力能公司洽談前揭事宜，而非僅以「員工」身份表
      示。且衡諸常情，公司間契約之簽訂，攸涉兩家公司之商
      業利益，除公司有明確授權代理外，一般公司豈會輕易與
      「一般員工」簽訂契約？又豈會在被告告知「其僅為建逸
      公司員工」後，猶與之簽訂契約？再者，苟非被告向力能
      公司乙○○等3 人表示其為建逸公司董事長、里長之子以
      顯示其相當之社會地位，其等又豈會採信其前揭說詞，而
      輕易與不甚相熟之被告簽訂契約並交付前揭財物？是被告
      前揭所辯，均違常理，委無足採。
    3.又前揭簽約過程中，均未有名為「吳梓偉」之人在場一節
      ，業據證人鄒永光於偵訊時結證稱：當天在場人有其、乙
      ○○、蔡瑞娟、陳文福、被告及黃鈴木，沒有吳梓偉這個
      人在場等語（見偵卷二第38頁），核與證人乙○○於本院
      審理時證稱：當天在場人有其、鄒永光、陳文福、蔡瑞娟
      、被告及黃鈴木等語相符（見本院卷第34頁），則被告前
      揭所辯顯係臨訟畏罪飾卸之詞，不足採信。
    4.再參以證人乙○○有關遭詐欺之過程、手段、遭受損害金
      額等主要情節均證述一致，核與證人蔡瑞娟、鄒永光偵訊
      之證述大致相符，被告亦坦認有交付名片及收取5 萬元，
      且證人乙○○、蔡瑞娟及鄒永光與被告並無仇恨糾紛，當
      無甘冒偽證重責攀誣被告之理，是證人乙○○、蔡瑞娟及
      鄒永光前揭證述，自堪採信。
（四）綜上，被告所辯顯係狡辯飾卸之詞，委無足採。本件事證
      明確，被告前揭詐欺犯行，洵堪認定。
二、論罪科刑部分
（一）核被告所為，係犯刑法第339 條第1 項之詐欺取財罪。而
      被告復向力能公司乙○○等3 人佯稱：「某學校校長、老
      師需要購買產品，但要先收取佣金，大約30萬元」云云，
      已著手實行詐欺行為，然旋為證人乙○○等3 人查覺而不
      遂，自屬詐欺取財未遂。又被告向力能公司乙○○等3 人
      佯稱：「2 個禮拜內若未達成目的時，就退費」云云，而
      於2 個禮拜後，復向其等佯稱：「某學校校長、老師需要
      購買產品，但要先收取佣金，大約30萬元」云云，足徵被
      告前後詐欺行為，雖有數次，但無非均欲達最終同一得財
      目的，是被告基於同一詐欺犯意，在密接之時間，均以相
      同之方式，對同一之告訴人力能公司而為，應均係基於單
      一犯意接續而為，為接續犯，應僅論以一詐欺取財既遂罪
      。
（二）爰審酌被告正值青壯年，不思以正途牟利，圖不勞而獲，
      利用企業欲拓展業務急迫之際，佯稱己有相當之社會地位
      可助其一臂之力，詐取他人辛勤取得之財物，行為實不足
      取，詐騙金額為5 萬元，告訴人所受損害非微、迄今尚未
      與告訴人和解，亦未賠償，犯罪後猶製新詞飾詞詭辯，犯
      後態度不佳等一切情狀，量處如主文所示之刑，並定其易
      科罰金之折算標準。
據上論斷，應依刑事訴訟法第299 條第1 項前段，刑法第339 條
第1 項、第41條第1 項前段，刑法施行法第1 條之1 ，判決如主
文。
本案經檢察官丙○○到庭執行職務。
中    華    民    國    99    年    3     月    31    日
                  刑事第九庭    審判長法  官   鄭詠仁
                                      法  官   黃沛文
                                      法  官   謝枚霏
以上正本證明與原本無異。
如不服本判決應於收受送達後10日內向本院提出上訴書狀，並應
敘述具體理由；如未敘述上訴理由者，應於上訴期間屆滿後20日
內向本院補提理由書（均須按他造當事人之人數附繕本）「切勿
逕送上級法院」。
中    華    民    國    99    年    3     月    31    日
                                      書記官  楊馥如
附錄本判決論罪之法條：
刑法第339條第1項
（普通詐欺罪）
意圖為自己或第三人不法之所有，以詐術使人將本人或第三人之
物交付者，處 5 年以下有期徒刑、拘役或科或併科 1 千元以下
罰金。

司法院資訊處製作；財團法人民間司法改革基金會備份。
